【裁判字號】    97,訴,296
【裁判日期】    971120
【裁判案由】    違反毒品危害防制條例
【裁判全文】
臺灣臺東地方法院刑事判決               97年度訴字第296號
公  訴  人  臺灣臺東地方法院檢察署檢察官
被      告  乙○○
                    （另案在臺灣臺東監獄武陵分監執行中）
上列被告因違反毒品危害防制條例案件，經檢察官提起公訴（97
年度毒偵字第375號），本院行簡式審判程序，判決如下：
    主    文
乙○○施用第一級毒品，累犯，處有期徒刑玖月。
    犯罪事實
一、乙○○前因施用第一級毒品及第二級毒品案件，經臺灣高雄
    地方法院以91年度毒聲字第6272號裁定令入戒治處所強制戒
    治，嗣經同院以92年度毒聲字第4294號裁定停止戒治付保護
    管束，而於民國92年7月23日出所，迨於92年12月3日保護管
    束期滿未經撤銷，上開強制戒治視為期滿執行完畢，另經同
    院於92年4月17日以91年度訴字第3440號各判處有期徒刑1年
    2月、5月確定，又因竊盜案件，經同院於92年9月5日以92年
    度易字第1370號判處有期徒刑10月確定，前揭徒刑復經同院
    於93年4月26日以93年度聲字第621號裁定其應執行有期徒刑
    2年2月確定，縮刑後執畢日期原為94年12月9日，嗣於94年7
    月28日假釋出監，惟假釋期間因違反保安處分執行法第74條
    之2第 2款、第4款之規定，經撤銷假釋後，復入監執行前開
    徒刑所餘殘刑，並於95年5月8日執行完畢（起訴書誤載為95
    年 1月20日執行完畢），再因犯施用第一級毒品之罪，經同
    院以95年度訴字第1173號判處有期徒刑8月，並於95年7月17
    日確定，嗣於96年 5月13日徒刑期滿執行完畢在案，猶不知
    悔改，竟於上開強制戒治執行完畢後 5年內，仍基於施用第
    一級毒品海洛因之犯意，於97年7月1日上午10時許，在其高
    雄縣仁武鄉竹後村竹門巷97號住處內，以將海洛因摻入香菸
    內燃燒吸用之方式，施用海洛因1次，嗣於同年7月2日下午2
    時40分許，在高雄縣仁武鄉○○路與竹東路口為警盤查，旋
    於同日下午3時許，經其同意採集尿液（檢體編號236號）送
    驗後，始悉上情。
二、案經高雄縣政府警察局仁武分局報由臺灣高雄地方法院檢察
    署呈請臺灣高等法院檢察署檢察長令轉臺灣臺東地方法院檢
    察署檢察官偵查起訴。
    理    由
一、本案被告乙○○所犯係死刑、無期徒刑、最輕本刑為 3年以
    上有期徒刑以外之罪，亦非高等法院管轄之第一審案件，而
    被告於本院行準備程序中就被訴事實為有罪之陳述，經告知
    簡式審判程序之旨，並聽取公訴人及被告意見後，本院合議
    庭依刑事訴訟法第 273條之1第1項規定，裁定由受命法官獨
    任進行簡式審判程序，合先敘明。
二、上揭犯罪事實，業據被告乙○○於本院審理中坦白承認，且
    其於97年7月2日下午3時許，為警所採集之尿液（檢體編號2
    36號），經送鑑驗結果確呈嗎啡之陽性反應，此有台灣檢驗
    科技股份有限公司97年 7月15日濫用藥物尿液檢驗報告、高
    雄縣政府警察局仁武分局偵查隊偵辦毒品案件尿液採驗檢驗
    對照表及勘察採證同意書各 1紙附卷可稽，又毒品施用後於
    尿液中可檢出其代謝物之時間，受施用劑量及頻率、施用方
    式、飲水量多寡、個人體質及其代謝情況等因素影響，因個
    案而異，海洛因一般可檢出之時間為施用後 4日內，而海洛
    因服用後24小時內經由尿液排出之量可達施用劑量之80 %，
    此有行政院衛生署管制藥品管理局92年3月10日管檢字第092
    0001495 號函文可資參照；而海洛因施用入人體後，水解還
    原成嗎啡，再循嗎啡之代謝方式排出體外，已據行政院衛生
    署藥物食品檢驗局（73）藥檢壹字第 30221號函文說明綦詳
    ；至尿液中是否含有海洛因等毒品之反應，經以氣相層析質
    譜儀（GC/MS） 分析方法進行確認檢驗，尿液檢體中濫用藥
    物或其代謝物之濃度高於或等於下列之濃度時，即可認定鴉
    片類之藥物存在：(1)嗎啡：300ng/ml；(2)可待因：300ng/ml
    ，此觀前開檢驗報告之說明甚詳，另行政院衛生署管制藥品
    管理局90年9月13日管檢字第98064號函文亦可參照；復依法
    務部法醫研究所93年10月13日法醫毒字第0930003574號函文
    所載，海洛因經人體代謝後，在尿液中不會代謝產生可待因
    ，但非法濫用之海洛因毒品在製造過程中常含有少量雜質乙
    醯可待因，乙醯可待因經人體代謝後，在尿液中會產生可待
    因，且實務上國內查獲之海洛因毒品內常摻有各種不同之物
    質，如稀釋物澱粉、興奮劑、解熱鎮痛劑、抗組織胺藥、支
    氣管擴張劑等，甚至有摻入大量可待因之案例，因此非法施
    用海洛因毒品者，在尿液中可檢出較大量之嗎啡成分及較少
    量之可待因成分。查本案前揭檢驗報告之確認檢驗，係以氣
    相層析質譜儀法進行檢驗，為目前公認較為精細之檢驗方式
    ，一般均不致產生海洛因之偽陽性反應，且係以分析物是否
    存在為準，分析結果等於或高於最低可檢濃度時，即稱之為
    陽性，而被告前揭尿液檢體之確認檢驗結果，檢出濃度分別
    為嗎啡：16,920ng/ml，可待因：3,230 ng/ml，均高於該確
    認結果報告之最低可檢濃度，且嗎啡濃度遠高於可待因之濃
    度，依前開說明，足認被告上揭尿液中之海洛因主要代謝物
    嗎啡確呈陽性反應，要無疑義。綜上，足認被告自白與事實
    相符，事證明確，其施用海洛因之犯行，洵堪認定。又被告
    前曾因施用第一級毒品、第二級毒品案件，經臺灣高雄地方
    法院以91年度毒聲字第6272號裁定送強制戒治，嗣經同院以
    92年度毒聲字第4294號裁定停止戒治付保護管束，並於92年
    7月23日出所，迨於92年12月3日保護管束期滿未經撤銷，上
    開強制戒治視為期滿執行完畢，另經同院於92年4月17日以9
    1年度訴字第3440號各判處有期徒刑1年2月、5月確定，並於
    95年5月8日徒刑期滿執畢，再因犯施用第一級毒品之罪，經
    同院以95年度訴字第1173號判處有期徒刑8月，並於95年7月
    17日確定，嗣於96年 5月13日徒刑期滿執畢，復因犯施用第
    一級毒品之罪，經同院以97年度審訴字第 890號判處有期徒
    刑8月，並於97年5月28日確定，現在監執行中等情，有臺灣
    高等法院被告前案紀錄表、臺灣臺東地方法院檢察署刑案資
    料查註紀錄表、臺灣高雄地方法院95年度訴字第1173號及97
    年度審訴字第890號刑事判決各1份在卷可資覆按，是被告於
    強制戒治執行完畢後，5 年內再犯本案施用毒品之罪，自應
    依法論科。
三、按海洛因係屬毒品危害防制條例第 2條第2項第1款所明定之
    第一級毒品，不得持有、施用，被告乙○○既持以施用，核
    其所為，係犯毒品危害防制條例第10條第 1項之施用第一級
    毒品罪。其持有海洛因嗣進而施用之，其持有之低度行為應
    為施用之高度行為所吸收，不另論罪。起訴書認被告係犯毒
    品危害防制條例第10條第 1項之施用第二級毒品罪，顯有誤
    載，惟公訴人於本院審理時業已自行更正，附予敘明。又被
    告有如犯罪事實欄一所載之論罪科刑及執行情形，有前揭卷
    附之臺灣高等法院被告前案紀錄表暨臺灣臺東地方法院檢察
    署刑案資料查註紀錄表可據，其受有期徒刑之執行完畢後，
    5 年以內故意再犯本案法定刑為有期徒刑之罪，為累犯，應
    依法加重其刑。爰審酌被告不思尋求身心之正當發展，前已
    因施用毒品等案件，經機關戒治矯正完畢後，竟不知悔悟，
    猶因施用毒品不輟並連續竊盜，迭再受徒刑之執行已如上述
    ，顯見其自制力薄弱，漠視法令禁制，仍未決心根絕毒害，
    亦徵其素行之不良，又施用毒品，非但足以導致個人之精神
    障礙、性格異常，甚至造成生命危險，而戕害一己之身心健
    康，且對社會秩序潛藏有高度之危害，本不宜輕縱，惟念及
    被告施用毒品之動機及目的僅在求一己快感，戕害己身，於
    他人之法益尚未生實際侵害，且犯後尚知及時坦認犯行，兼
    衡酌其犯罪之手段、情節及其係國中畢業、職業為工、家境
    勉持（參警詢筆錄所載）等一切情狀，量處如主文所示之刑
    。
據上論斷，應依刑事訴訟法第 273條之1第1項、第299條第1項前
段，毒品危害防制條例第10條第 1項，刑法第11條前段、第47條
第1項，判決如主文。
本案經檢察官甲○○到庭執行職務
中    華    民    國    97    年    11    月    20    日
                  刑事第三庭  法  官  劉正偉
以上正本證明與原本無異。
如不服本判決應於收受本判決後10日內向本院提出上訴書狀；上
訴書狀應敘述具體理由。未敘述上訴理由者，應於上訴期間屆滿
後20日內向本院補提理由書狀（均須按他造當事人之人數附繕本
）。「切勿逕送上級法院」。
                              書記官  王希文
中    華    民    國    97    年    11    月    20    日
附錄論罪科刑法條全文：
毒品危害防制條例第10條第1項：
施用第一級毒品者，處6月以上5年以下有期徒刑。


司法院資訊處製作；財團法人民間司法改革基金會備份。
